【裁判字號】    91,訴,2007
【裁判日期】    920716
【裁判案由】    娛樂稅
【裁判全文】
臺北高等行政法院判決                            九十一年度訴字第二○○七號
                              .
    原      告  甲○○
    被      告  臺北縣政府稅捐稽徵處
    代  表  人  王盛賢處長）.
    訴訟代理人  余清霖
右當事人間因娛樂稅等事件，原告不服臺北縣政府中華民國九十一年三月二十七日九
十北府訴決字第二七五○二六號訴願決定，提起行政訴訟。本院判決如左：
    主  文
原告之訴關於娛樂稅部分駁回，關於營業稅部分訴願決定撤銷。
訴訟費用由原告負擔。
    事  實
甲、事實概要：
    緣原告於民國（以下同）八十九年期間，未依法辦理娛樂業營業登記，即擅自以
    「學弘國際股份有限公司」名義經營提供不特定民眾網際網路遊戲業務，案經臺
    北縣政府建設局八十九年六月二十六日北府建管字第二二六五五六號通報臺北縣
    稅捐稽徵處所屬新莊分處調查，經該分處取具承諾書、現場記錄表影本等證據附
    案佐證後，按八十九年五月十日開始營業至八十九年八月三日原告辦妥營業登記
    日之前一日即同月二日止，計算原告逃漏營業額計新臺幣（以下同）四五○、五
    ○○元，違反娛樂稅法第七條及第十四條規定，遂以八十九年九月二十八日八九
    北稅法裁字第一四○八五一─一號處分書，除追繳娛樂稅計四五、○五○元，並
    處娛樂稅漏稅罰罰鍰三一五、三○○元，原告不服，連同另案處分營業稅部分一
    併申經復查結果，被告分別為復查決定，均未准變更，原告一併向臺北縣政府提
    起訴願，亦遭決定駁回，遂向本院提起本件行政訴訟。
乙、兩造聲明：
  一、原告聲明：訴願決定、復查決定及原處分均撤銷。
  二、被告聲明：駁回原告之訴。
丙、兩造之爭點：
    系爭罰鍰處分，是否違法，有無違反一事不二罰之原則？
原告主張：
一、查國內目前雖無所謂之行政罰法等總則性規定，然學者一般均承認一事不二罰為
    行政罰之原則。易言之，同一事件之構成要件事實若同時符合數法令之構成要件
    ，應僅是用最符合該事實之法令。是以，本件縱使被告認定原告有逃漏稅之事實
    ，僅應就營業稅法或娛樂稅法擇一適用，而非如被告就營業稅法及娛樂稅法分別
    處以罰鍰。蓋稅捐與罰鍰之性質不同，同一行為或可同時徵收數種稅捐，但罰鍰
    具有懲罰之性質，故豈可就同一行為同時處以數種罰鍰。
二、按一行為如同時符合數處罰要件時，除處罰之性質與種類不同，必須採用不同之
    處罰方法或手段，以達到行政目的所必要者外，不得重複處罰，此為司法院釋字
    第五○三號解釋所明白闡示，而行為時營業稅法第五十一條第一款及娛樂稅法第
    十四條第一項所科處之罰鍰性質上均係對逃漏稅者所處與之行政罰，兩者之性質
    及種類並無不同，臺北縣政府訴願決定僅以為達成行政目的等抽象理由，即駁回
    原告之訴願，原告實難甘服。且該訴願決定所據之財政部八十五年十二月十九日
    台財稅字第八五一九二三八二九號函，僅係行政機關內部之行政規則，並無對外
    之效力，而其內容是否符合憲法上之法律保留及比例原則，亦有疑問。
三、另原告自接獲被告逃漏稅通知後，每月均按時且迅速繳納稅捐，由此可知，原告
    確實願意以合法方式，正當營業，惟被告所處以原告之罰鍰金額實在過高，且不
    得分期，原告實無力繳納，故縱認原告上開陳述均無理由，亦請准予分期給付被
    告所處以之罰鍰。
被告主張：
一、查有關原處分營業稅及違章罰鍰部分，原告提起之訴願，係屬財政部之管轄，被
    告於九十年七月二十五日九十北稅法字第一一六四九號函向財政部檢卷答辯，並
    經財政部九十一年五月廿一日台財訴字第○九○○○四四一九六號訴願決定「訴
    願駁回」在案；按行政程序法第一百十一條第一項第六款規定：「行政處分有下
    列各款情形之一者，無效：六、未經授權而違背法規有關專屬管轄之規定或缺乏
    事務權限者。」臺北縣政府對有關原處分營業稅及違章罰鍰部分，並無管轄權，
    其九十一年三月二十七日所為九十北府訴決字第二七五○二六號訴願決定，有關
    「理由一、有關九十年六月十五日北稅法字第九○八六九號（娛樂稅）復查決定
    部分‧‧‧」所為之決定，應屬無效；原告應於接獲財政部九十一年五月廿一日
    台財訴字第○九○○○四四一九六號訴願決定書後，依法所規定之期限再向本院
    提起行政訴訟。另依行政程序法第一百十二條規定，有關原處分娛樂稅及違章罰
    鍰部分仍屬有效。
二、按「凡經常提供依本法規定應徵收娛樂稅之營業者，於開業、遷移、改業、變更
    、改組、合併、轉讓及歇業時，均應於事前向主管稽徵機關辦理登記及代徵報繳
    娛樂稅手續。」、「娛樂稅代徵人不為代徵或短徵娛樂稅者，除追繳稅款外，按
    應納稅額處五倍至十倍罰鍰。」分別為娛樂稅法第七條及第十四條所規定。
三、本案原告未依法辦理娛樂業登記，擅自以「學弘國際股份有限公司」名義經營提
    供網際網路遊戲業務，自八十九年五月十日開始營業至八十九年八月二日止，逃
    漏營業額計四五○、五○○元，逃漏娛樂稅計四五、○五○元，違反娛樂稅法第
    七條規定，案經被告所屬新莊分處查獲，取具承諾書、現場紀錄表影本等證據附
    案佐證，是為原告所坦承之事實；至原告主張按一事不二罰原則，本案應僅就營
    業稅法或娛樂稅法擇一適用，豈可就同一行為同時處以數種罰鍰等乙節；按財政
    部八十五年十二月十九日台財稅第八五一九二三八二九號函所核釋：「營業人未
    辦理營業登記，擅自經營電動玩具遊樂場，且未依規定辦理代徵報繳娛樂稅手續
    ，既已同時觸犯營業稅法第四十五條及娛樂稅法第十二條之規定，尚無擇一從重
    處罰之適用。」本案原告未依法辦理營業登記，且未依規定辦理代徵報繳娛樂稅
    手續，擅自經營提供網際網路遊戲業務，已同時觸犯行為時營業稅法及娛樂稅法
    之規定，依上開函釋，應分別依其法條規定分別適用處罰，並無擇一從重處罰之
    適用。另原告主張按一行為如同時符合數處罰要件時，除處罰之性質與種類不同
    ，必須採用不同之處罰方法或手段，以達行政目的所必要者外，不得重複處罰，
    為司法院釋字第五○三號解釋，而營業稅與娛樂稅所科處之罰鍰性質上均係對逃
    漏稅者所處之行政罰，兩者性質及種類並無不同‧‧‧等乙節，查按行為時營業
    稅法第四十五條及第五十一條第一款所規定之處罰，在於防杜營業人未辦理營業
    登記而營業，藉此違反其繳納營業稅之義務；惟娛樂稅法第十二條及第十四條所
    規定之處罰，在於防杜經常提供依法規定應徵收娛樂稅之營業者，不為代徵或短
    徵娛樂稅，違反其應為代徵娛樂稅之義務；又應辦理營業登記之營業人，如其經
    營之營業項目，並不涉及應為代徵娛樂稅之義務，其未辦營業登記之行為，僅涉
    及違反營業稅法之規定而逃漏營業稅；但如應辦理營業登記之營業人，其經營之
    營業項目，涉及應為代徵娛樂稅之義務時，其未辦營業登記之行為，除涉及逃漏
    營業稅外，尚有涉及逃漏娛樂稅之情事；又縱然營業人已依法辦理營業登記，惟
    其登記之營業項目不實，隱報其經營應為代徵娛樂稅之項目，其登記營業項目不
    實之行為，仍有涉及逃漏娛樂稅之情事，反之，經常提供依法規定應徵收娛樂稅
    之營業者，雖已辦理娛樂業之登記，惟未依法辦理營業登記，仍有涉及逃漏營業
    稅之行為；因此，二者之處罰，其性質與種類均為不同，必須採取不同之處罰方
    法或手段，始得以達其行政目的。故財政部八十五年十二月十九日台財稅第八五
    一九二三八二九號函之核釋，並無抵觸司法院釋字第五○三號解釋；本案揆諸首
    揭法條規定，原處分核定追繳娛樂稅四五、○五○元，並處娛樂稅漏稅罰罰鍰三
    一五、三○○元，於法並無不合。
    理  由
甲、程序部分：
    本件原告經合法通知，無正當理由而未於言詞辯論期日到場，核無行政訴訟法第
    二百十八條準用民事訴訟法第三百八十六條各款所列情形，爰依被告之聲請由其
    一造辯論而為判決，合先敘明。
乙、實體部分：
一、營業稅部分：
    按財政收支劃分法第八條第一項第四款規定營業稅為國稅，本應由財政部所轄各
    國稅局徵收，但九十二年一月一日以前，依財政部之命令，由各地稅捐稽徵處代
    國稅局稽徵。查國稅局及各縣市稅捐稽徵處並無隸屬關係，依訴願法第七條之規
    定，其所為之行政處分，視為委託機關之行政處分，其訴願之管轄依訴願法第四
    條第六款規定，應由財政部管轄，臺北縣政府對有關原處分營業稅及違章罰鍰部
    分，並無管轄權，其九十一年三月二十七日所為九十北府訴決字第二七五○二六
    號訴願決定，有關「九十年六月十五日北稅法字第九○八六九號（營業稅）復查
    決定書部分」所為之決定，顯有違誤應予撤銷，又被告另於九十年七月二十五日
    九十北稅法字第一一六四九號函向財政部檢卷答辯，並經財政部九十一年五月廿
    一日台財訴字第○九○○○四四一九六號訴願決定「訴願駁回」在案，是原告如
    對財政部就營業稅部分之訴願決定不服，應就該部分另行提起行政訴訟，合先敘
    明。
二、娛樂稅部分：
（一）按「凡經常提供依本法規定應徵收娛樂稅之營業者，於開業、遷移、改業、變
      更、改組、合併、轉讓及歇業時，均應事前向主管稽徵機關辦理登記及代徵報
      繳娛樂稅手續者。」「違反第七條規定，未於開業、遷移、變更、改組、合併
      、轉讓及歇業前，向主管稽徵機關辦理登記及代徵報繳娛樂稅手續者，處新臺
      幣一萬五千元以上十五萬元以下之罰鍰。」、「娛樂稅代徵人不為代徵或短徵
      、短報、匿報娛樂稅者，除追繳外，按應納稅額處五倍至十倍罰鍰，並得停止
      其營業」娛樂稅法第七條、第十二條、第十四條第一項分別定有明文。又「營
      業人未辦理營業登記，擅自經營電動玩具遊樂場，且未依規定辦理代徵報繳娛
      樂稅手續，既已同時觸犯營業稅法第四十五條及娛樂稅法第十二條之規定，尚
      無擇一從重處罰之適用。」經財政部八十五年十二月十九日台財稅字第八五一
      九二三八二九號函釋有案，核與營業稅法及娛樂稅法相關規定並無違背，應予
      適用。
（二）本案原告未依法辦理娛樂業登記，擅自以「學弘國際股份有限公司」名義經營
      提供網際網路遊戲業務，自八十九年五月十日開始營業至八十九年八月二日止
      ，逃漏娛樂稅計四五、○五○元，違反娛樂稅法第七條規定，案經被告所屬新
      莊分處查獲，取具承諾書、現場紀錄表影本等證據附於原處分卷可參，原告有
      違反娛樂稅法之行為事證明確。
（三）經查本件原告經營之業務，依被告實地調查，認定為「利用電腦擷取網際網路
      資料供人觀賞、遊戲」，核屬娛樂稅法第二條第一項第六款所規定應課徵娛樂
      稅之營業，原告未依同法第七條規定於開業時，事前向主管稽徵機關即被告辦
      理登記及代徵報繳娛樂稅手續，被告依同法第十四條規定所為追繳娛樂稅及漏
      稅罰，於法自無違誤。
（四）原告雖主張一行為如同時符合數處罰要件時，除處罰之性質與種類不同，必須
      採用不同之處罰方法或手段，以達到行政目的所必要者外，不得重複處罰，為
      司法院釋字第五○三號解釋所明白闡示，而行為時營業稅法第五十一條第一款
      及娛樂稅法第十四條第一項所科處之罰鍰性質上均係對逃漏稅者所處與之行政
      罰，兩者之性質及種類並無不同，應擇一處罰云云。惟查，司法院釋字第五○
      三號解釋係就行為罰與漏稅罰併罰適用所為之解釋，而本件係為營業稅漏稅罰
      與娛樂稅漏稅罰之併罰問題，查娛樂稅之納稅義務人係出價娛樂之人，娛樂場
      所、娛樂設施或娛樂活動之提供人或舉辦人僅為代徵報繳者，並非納稅義務人
      ；而營業稅納稅義務人則為營利事業，兩者稽徵標的、納稅義務人及稅率等均
      各有不同，其得併處以漏稅罰，要無疑義。又本件被告就原告違反娛樂稅法部
      分，就其違反第十二條規定之行為罰與第十四條規定之漏稅罰，僅擇一處罰漏
      稅罰，行為罰部分未再處罰，核與司法院釋字第五○三號解釋意旨亦無不合。
（五）從而，原處分並無違誤，訴願決定就本部分予以維持，亦無不合，原告起訴意
      旨為無理由，應予駁回。至於原告請求分期繳納一節，應另行向被告聲請辦理
      ，併此敘明。
據上論結，本件原告之訴為一部有理，一部無理由，爰依行政訴訟法第二百十八條、
民事訴訟法第三百八十五條第一項前段，行政訴訟法第一佰零四條、民事訴訟法第七
十九條但書，判決如主文。
中      華      民      國    九十二    年      七      月     十六     日
                     臺 北 高 等 行 政 法 院   第 五 庭
                                             審判長法官   張瓊文
                                                   法官   劉介中
                                                   法官   黃清光
右為正本係照原本作成。
如不服本判決，應於送達後二十日內，向本院提出上訴狀並表明上訴理由，如於本判
決宣示後送達前提起上訴者，應於判決送達後二十日內補提上訴理由書（須按他造人
數附繕本）。
中      華      民      國    九十二    年      七      月     十六     日
                                                 書記官   楊子鋒


司法院資訊處製作；財團法人民間司法改革基金會備份。
